【裁判字號】    92,上訴,3547
【裁判日期】    921218
【裁判案由】    毒品危害防制條例
【裁判全文】
臺灣高等法院刑事判決                          九十二年度上訴字第三五四七號
    上  訴  人
    即  被  告  乙○○
右上訴人因毒品危害防制條例案件，不服臺灣新竹地方法院九十二年度訴字第四０一
號，中華民國九十二年八月二十一日第一審判決（起訴案號：臺灣新竹地方法院檢察
署九十二年度毒偵字第六三四號），提起上訴，本院判決如左：
    主  文
原判決撤銷。
乙○○連續施用第一級毒品，累犯，處有期徒刑陸月，如易科罰金，以參佰元折算壹
日。
扣案之第一級毒品海洛因淨重零點零貳公克沒收銷燬；注射針筒壹支沒收。
    事  實
一、乙○○曾因違反毒品危害防制條例案件，經本院於民國九十一年三月二十八日，
    以九十年度上訴字第四０九三號分別判處施用第一級毒品部分，處有期徒刑六月
    ，另持有第二級毒品部分，處拘役五十天確定，甫於九十二年二月一日執行完畢
    。又其前因施用第二級毒品安非他命案件，經臺灣彰化地方法院以八十九年度毒
    聲字第三六五號裁定送觀察、勒戒後，認有繼續施用毒品之傾向，經該院以八十
    九年度毒聲字第八０六號裁定令入戒治處所施以強制戒治，經執行強制戒治滿三
    月後，其成效經評定為合格，由該院以八十九年度毒聲字第三九七二號裁定停止
    戒治，所餘戒治期間付保護管束，而於九十年二月二日保護管束期滿，並經臺灣
    彰化地方法院檢察署檢察官於九十年四月九日，以九十年度戒毒偵字第四七五號
    為不起訴處分確定，嗣又因分別施用第一級毒品海洛因、第二級毒品安非他命案
    件，先後經臺灣桃園地方法院於九十年四月十七日，以九十年度毒聲字第一七六
    三號裁定、臺灣新竹地方法院於同年八月三十一日，以九十年度毒聲字第一三七
    四號裁定令入戒治處所施以強制戒治，並於九十一年四月十六日戒治期滿，而刑
    事案件部分，並經臺灣高等法院於九十一年三月二十八日，以九十年度上訴字第
    四０九三號分別判處施用第一級毒品部分，處有期徒刑六月，另持有第二級毒品
    部分，處拘役五十天確定，甫於九十二年二月一日執行完畢出監。詎乙○○仍不
    知悔改，復基於施用第一級毒品海洛因之概括犯意，自九十二年五月一日晚間起
    至同年月十七日下午三時許止，連續在其位於新竹市○區○○路三段五五六巷十
    八弄七號住處及外面的公共廁所等地，以針筒加水稀釋注射之方式，約每隔二、
    三天施用一次之頻率，連續非法施用第一級毒品海洛因多次。嗣乙○○決心戒毒
    ，乃於同年五月十七日下午三時四十五分許，於有犯罪偵查查機關尚未發覺其前
    揭施用第一級毒品海洛因之犯行前，主動向新竹市警察局第一分局南寮派出所自
    首其犯行，並自行交付為其所有，且供其為施用第一級毒品海洛因之用之第一級
    毒品海洛因乙包（淨重０．０二公克）及其所有供注射第一級毒品海洛因所用之
    注射針筒一支等物，因而查獲上情。乙○○經公訴人聲請後，由臺灣新竹地方法
    院以九十二年度毒聲字第四二五號裁定令入戒治處所施以強制戒治。
二、案經乙○○自首後，由新竹市警察局第一分局報告臺灣新竹地方法院檢察署檢察
    官偵查起訴。
    理  由
一、右揭事實，業據被告乙○○迭於警詢、偵查中、原審審理及本院調查、審理時供
    承不諱；且被告於其九十二年五月十七日向警自首施用第一級毒品時，經警採取
    其尿液送檢驗結果，確呈毒品嗎啡之陽性反應，有新竹市衛生局於九十二年五月
    二十七日所出具之衛檢字第六０七五號不法藥物尿液初步篩檢報告書及新竹市警
    察局辦理煙毒、麻醉藥品案尿液送驗受檢人真實姓名代號對照表暨送驗登記簿各
    一紙在卷可稽（見偵查卷第五二、五三頁）；另扣案之白粉一包，經送法務部鑑
    定結果亦確含有第一級毒品海洛因成分，淨重為０．０二公克（包裝重０．二公
    克），此有法務部調查局九十二年六月六日，調科壹字第一００００一八六０號
    鑑定通知書附卷可按（見偵查卷第五十頁）；此外，復有被告所有供注射施用第
    一級毒品海洛因所用之注射針筒一支扣案足資佐證；可見被告之自白核與事實相
    符，本件事證明確，被告犯行應堪認定。
二、被告前曾因施用第二級毒品安非他命案件，經臺灣彰化地方法院以八十九年度毒
    聲字第三六五號裁定送觀察、勒戒後，認有繼續施用毒品之傾向，經該院以八十
    九年度毒聲字第八０六號裁定令入戒治處所施以強制戒治，經執行強制戒治滿三
    月後，其成效經評定為合格，由該院於以八十九年度毒聲字第三九七二號裁定停
    止戒治，所餘戒治期間付保護管束，而於九十年二月二日保護管束期滿，並經臺
    灣彰化地方法院檢察署檢察官於九十年四月九日，以九十年度戒毒偵字第四七五
    號為不起訴處分確定，嗣又因分別施用第一級毒品海洛因、第二級毒品安非他命
    案件，先後經臺灣桃園地方法院於九十年四月十七日，以九十年度毒聲字第一七
    六三號裁定、臺灣新竹地方法院於同年八月三十一日，以九十年度毒聲字第一三
    七四號裁定令入戒治處所施以強制戒治，並於九十一年四月十六日戒治期滿，復
    本次再因施用第一級毒品，經原審以九十二年度毒聲字第四二五號裁定令入戒治
    處所施以強制戒治等情，有臺灣彰化地方法院檢察署九十年度戒毒偵字第四七五
    號不起訴處分書、臺灣桃園地方法院檢察署九十年度毒偵字第一四八六號起訴書
    、臺灣新竹地方法院檢察署檢察官九十二年度聲戒字第二二號聲請書、九十二年
    聲戒值字第二十二號戒治處分執行指揮、臺灣新竹地方法院九十二年度毒聲字第
    四二五號裁定、本院九十年度上訴字第四０九三號判決、臺灣新竹地方法院檢察
    署被告刑案資料查註紀錄表及臺灣高等法院被告全國前案紀錄表各一份在卷可參
    。是以，本件被告係三犯施用毒品罪行明確。
三、核被告乙○○所為，係犯毒品危害防制條例第十條第一項之施用第一級毒品罪；
    其持有第一級毒品海洛因之低度行為，應為施用第一級毒品海洛因之高度行為所
    吸收，不另論罪；又其先後多次施用第一級毒品海洛因之犯行，時間密接且犯罪
    構成要件相同，顯係基於概括犯意所為，為連續犯，應依刑法第五十六條之規定
    論以一罪，並依法加重其刑。查被告有如事實欄所載之犯罪科行執行情形，此有
    臺灣新竹地方法院檢察署被告刑案資料查註紀錄表及本院被告全國前案紀錄表各
    一紙在卷足憑，其於受有期徒刑執行完畢後，五年內再犯本件有期徒刑以上刑之
    罪，為累犯，依法遞加重其刑。又被告在偵查機關尚未發覺其施用第一級毒品海
    洛因罪犯行前，自動向偵查機關即新竹市警察局第一分局南寮派出所自首其犯行
    ，並接受裁判，此業據證人即承辦之上開南寮派出所警員甲○○於本院調查時證
    稱明確在卷，並有該所九十二年五月十七日之員警工作紀錄簿在卷可稽（原本發
    還，影本附卷）（本院卷第二六頁至第二七頁；第二九頁至第三一頁）；自應依
    刑法第六十二條前段之規定減輕其刑，並依法先加後減之。
四、對於被告上訴與原審判決之判斷：本件被告連續施用第一級毒品犯行，事證明確
    ，已見上述。被告提起上訴，僅陳稱其係自首施用毒品犯行，請求法院給予其本
    人自新之機會云云，而原審以被告連續施用第一級毒品犯行，事證明確，對於被
    告與予已論罪科刑，固非無見；惟查：（一）、被告於原審調查時，業已供承其
    係自九十二年五月一日晚間起開始施用第一級毒品海洛因犯行（原審卷第二四頁
    ），惟原判決事實欄僅記載被告係自九十二年五月初起開始施用第一級毒品海洛
    因犯行，有關被告施用第一級毒品海洛因犯行之時間起點，未臻精確，事實之認
    定容有未洽。（二）、被告向警自首交付其所有供施用之第一級毒品海洛因一包
    ，其重量經鑑驗結果為淨重為０．０二公克，已見本判決理由欄第一段所述，惟
    原判決事實欄則漏未明確記載，卻於理由欄記載扣案之第一級毒品海洛因淨重０
    ．０二公克，應依毒品危害防制條例第十八條第一項前段之規定沒收銷燬之，則
    原判決諭知沒收銷燬，即難謂有事實之根據（最高法院四十一年台上字第一六一
    號判例參照）。（三）、原判決事實欄雖記載被告係向警自首施用第一級毒品海
    洛因犯行，惟於理由欄並未說明被告自首之根據，可見原判決理由顯有未備。（
    四）、被告係決心戒毒而向警方自首施用毒品罪行，業據被告供承在卷；此關係
    被告犯罪後之態度與法院量刑之參考；惟判決事實欄對此部份並未敘明被告係為
    決心戒毒而自首，事實之敘述尚有未完備。上訴人提起上訴主張其係自首，請求
    給予自新機會，尚非全無理由；其餘部分，上訴人雖未指摘及此，惟此為本院得
    依職權調查之事項，原判決既有上開可議之處，自屬無可維持，應由本院撤銷改
    判。爰審酌被告有施用毒品之不良素行，曾經觀察、勒戒及強制戒治仍再犯本件
    施用毒品犯行，顯然自制力薄弱，惟念其所為僅戕害自身身心健康，尚未生巨大
    危害於整體社會，及其施用毒品犯罪之動機、目的、手段、品行及施用第一級毒
    品海洛因犯行僅十七天，暨被告係為決心戒毒，而自行向警自首其施用第一級毒
    品海洛因犯行，且被告於犯後坦承犯行，於偵審中均已有悔意，態度良好等一切
    情狀，為給予被告自新戒毒之機會，爰改判處如主文第二項所示有期徒刑六月，
    並諭知易科罰金之折算標準，以示懲儆，並啟自新。
五、扣案之第一級毒品海洛因淨重０．０二公克，應依毒品危害防制條例第十八條第
    一項前段之規定沒收銷燬之；另扣案注射針筒一支，為被告所有，供施用第一級
    毒品海洛因犯行之物，業據其供承在卷，應依刑法第三十八條第一項第二款之規
    定，宣告沒收之。
據上論斷，應依刑事訴訟法第三百六十九條第一項前段、第三百六十四條、第二百九
十九條第一項前段，毒品危害防制條例第十條第一項、第十八條第一項前段，刑法第
十一條前段、第五十六條、第四十七條、第六十二條前段、第四十一條第一項前段、
第三十八條第一項第二款，罰金罰鍰提高標準條例第二條判決如主文。
本案經檢察官周志榮到庭執行職務。
中      華      民      國    九十二    年     十二     月     十八     日
                              臺灣高等法院刑事第二十三庭
                                  審判長法  官  黃  瑞  華
                                        法  官  宋      祺
                                        法  官  陳  坤  地
右正本證明與原本無異。
如不服本判決，應於收受送達後十日內向本院提出上訴書狀，其未敘述上訴之理由者
並得於提起上訴後十日內向本院補提理由書（均須按他造當事人之人數附繕本）。
                                        書記官  陳  建  邦
中      華      民      國    九十三    年      一      月      五      日
附錄：本案論罪科刑法條全文
毒品危害防制條例第十條第一項
施用第一級毒品者，處六月以上五年以下有期徒刑。
施用第二級毒品者，處三年以下有期徒刑。


司法院資訊處製作；財團法人民間司法改革基金會備份。
